臺灣新竹地方法院民事小額判決　　　　 96年度竹小字第159號
原　　　告　甲○○
被　　　告　乙○○
上列當事人間請求損害賠償事件，本院於民國96年4月4日辯論終
結，判決如下：
    主  文
被告應給付原告新臺幣壹萬零肆佰肆拾貳元。
原告其餘之訴駁回。
訴訟費用新臺幣捌佰肆拾壹元由被告負擔，新臺幣陸佰捌拾玖元
由原告負擔。
本判決得假執行。
    事實及理由
一、原告訴之聲明：被告應給付原告新台幣(下同)18,680元。
二、事實摘要：
  (一)原告主張：原告於民國95年9月4日7 時40分許，駕駛所有
      車號3R-037號營業用小客車(下稱：系爭車輛)，由新竹市
      ○○路○段南下左轉水田街至北大路166巷口，欲往中正路
      方向直行，適遇被告駕駛車號7U-6885 號自小客車侵入原
      告車道右轉水田街，致與原告系爭車輛發生碰撞。原告因
      本件車禍支出汽車修理費用11,180元，且原告係以開計程
      車為生，因汽車修理期間造成原告無法營業，受有營業損
      失，以一天1,500元計算，原告汽車送修5天，共受有營業
      損失7,500元，為此請求被告賠償原告18,680元。
  (二)被告未於最後言詞辯論期日到場，惟據其於調解程序時到
      庭陳述略以：
      被告於本件車禍發生時係沿著新竹市○○路166 巷往經國
      路方向直行，行經北大路166 巷與水田街口時，因水田街
      與經國路交口之交通號誌為紅燈，水田街往經國路方向之
      車輛塞車嚴重，被告不可能於塞車情形下，自北大路 166
      巷右轉水田街。且被告當時係將車輛暫停在北大路166 巷
      口，確定前方無車後，方將車子開到路口網狀區上，詎原
      告竟闖越經國路與水田街口之紅燈，且車速很快擦撞被告
      車輛之左前方保險桿，被告旋即下車查看兩造車損的狀況
      ，惟因認為很輕微，乃將車輛開走，詎原告卻稱被告係肇
      事逃逸，是本件車禍之發生並不可歸責於被告。再者，被
      告的保險公司理賠人員根據系爭車輛之受損照片認系爭車
      輛所需修復的工資額應為4,000元、烤漆金額為3,000元、
      零件金額為2,950元(前保桿應為900元、左前葉子板1,800
      元、左前角燈150元、前左葉子板保桿固定扣100元 )，是
      原告所提修車廠所估之修復及零件金額過高。另保險公司
      對於計程車通常係以不扣零件折舊方式來彌補營業損失，
      故原告請求被告給付汽車維修費11,180元，及因車禍修復
      汽車5天不能營業損失7,500元，並無理由等情，資為抗辯
      。
三、本件被告經合法通知，未於最後言詞辯論期日到場，核無民
    事訴訟法第386 條各款所列情形，爰依原告聲請，由其一造
    辯論而為判決，合先敘明。
四、本院之判斷：
  (一)原告主張其於95年9月4日7 時40分許，駕駛其所有系爭車
      號3R-037號營業用小客車，由新竹市○○路○ 段南下左轉
      水田街至北大路166巷口時，與被告駕駛車號7U-6885號自
      小客車發生碰撞，致原告系爭車輛受損等情，業據提出新
      竹市○○○道路交通事故當事人登記聯單、新竹市○○○
      道路交通事故初步分析研判表、欣昌汽車有限公司估價單
      、新竹市北區調解委員會調解通知書、新竹市北區調解委
      員會調解報到單、欣昌汽車有限公司統一發票各一件為證
      ，並經本院依職權向新竹市警察局第一分局調取本件道路
      交通事故談話紀錄表、道路交通事故調查報告表及現場照
      片、新竹市警察局舉發違反道路交通管理事件通知單等件
      附卷可稽，復為被告所不爭，自堪信為真實。至原告主張
      被告因過失撞損原告之車輛乙節，則為被告所否認，辯稱
      其無過失，係原告闖越紅燈且車速很快，而碰撞正在直行
      通過新竹市○○街與北大路166 巷口之被告車輛等語，經
      查：
      １、原告主張被告於上開時日駕駛車號7U-6885 號自小客
          車，行經新竹市○○路166 巷與水田街口時，係侵入
          原告車道右轉水田街，致撞損原告系爭車輛乙節，既
          為被告所否認，而因兩造發生車禍後，被告請原告將
          系爭車輛移置路旁，後被告即將車輛駛離欲找附近超
          商借用電話報案，惟經原告在新竹市○○街與東大路
          口將被告阻攔，兩造即在新竹市○○路與水田街口附
          近等候警方前來處理，亦為兩造所不爭，並有新竹市
          警察局Ａ３類道路交通事故談話紀錄表二紙，及新竹
          市警察局Ａ３類道路交通事故調查報告表一紙為憑，
          則兩造於本件車禍後既未在新竹市○○路166 巷與水
          田街口事故現場等候警方前來處理，是兩造究係在新
          竹市○○路166 巷與水田街口何處發生碰撞？碰撞後
          車輛呈現之停止位置為何？均屬未明，且因肇事責任
          涉及兩造自身利害關係重大，難期其等為真實之陳述
          ，即難僅憑原告之主張，認定被告有侵入其車道行駛
          之事實。是原告主張被告右轉水田街時，有侵入其車
          道行駛之事，既未能提出其他證據資料加以證明，尚
          難採信。
      ２、至被告辯稱：本件車禍發生係因原告當日闖越經國路
          與水田口之紅燈且車速很快，而碰撞正在直行通過新
          竹市○○街與北大路166 巷口之被告車輛乙節，亦為
          原告所否認，辯稱：其當日並無闖越紅燈行徑，而原
          告當日依其自述行車方向，係由新竹市○○路○ 段南
          下左轉水田街至北大路166 巷口，欲往中正路方向直
          行，亦為被告不否認車禍發生當時經國路與水田街口
          係紅燈，水田街往經國路方向之車輛是塞車中，則在
          經國路與水田街交口之燈光號誌，於本件事故發生時
          在水田街方向既係紅燈，此為兩造所不否認，是原告
          主張其係於綠燈時由經國路方向左轉水田街，即無悖
          常情，故被告上開所述原告當日有闖越紅燈行駛，顯
          有疑義。再者，兩造所有車輛於本件車禍發生後，原
          告所有系爭車輛係左前葉鈑金及左前保險桿毀損，至
          被告所有車輛則係左前方保險桿擦損，此為兩造所不
          否認，則原告當日苟如被告所述車速很快擦撞被告，
          在原告由北往南方向直行水田街，而被告係由東往西
          方向直行水田街時，原告車輛應係車輛左前方擦撞到
          被告車輛右前方，而無未損及被告車輛右前方、中央
          ，反擦損被告車輛左前方保險桿之理，足見被告上開
          所辯，亦與一般社會常情不符，難予採信。
      ３、按汽車行駛至交岔路口，其行進、轉彎，應依下列規
          定：行至無號誌或號誌故障而無交通指揮人員指揮之
          交岔路口，支線道車應暫停讓幹線道車先行。未設標
          誌、標線或號誌劃分幹、支線道者，少線道車應暫停
          讓多線道先行；車道數相同時，轉彎車應暫停讓直行
          車先行；同為直行車或轉彎車者，左方車應暫停讓右
          方車先行。但在交通壅塞時，應於停止線前暫停與他
          方雙向車輛互為禮讓，交互輪流行駛；汽車行駛時，
          駕駛人應注意車前狀況，並隨時採取必要之安全措施
          ，道路交通安全規則第94條第3項、第102條第1項第2
          款分別定有明文。查兩造發生本件車禍之新竹市○○
          街、北大路166 巷口並無設置閃光黃燈、閃光紅燈等
          號誌，另前開兩處街道均為雙線道，亦經本院依職權
          向新竹市警察局第一分局查詢明確，有新竹市警察局
          第一分局96年2月9日竹市警一分五字第0960003193號
          函及檢附現場照片二幀附卷可稽，是兩造駕駛汽車行
          經前揭肇事路口時，因均係直行車，本應注意上開規
          定，而依當時情況又無不能注意之情事，惟原告疏未
          注意車前之狀況，被告左方車應暫停讓右方之原告直
          行車先行，終致肇事，兩造自均有過失。本院衡諸兩
          造於本件車禍之過失情節，被告之過失責任應較原告
          為重，其二人之過失責任比例依序各為十分之七、十
          分之三。次查，原告主張其因本次車禍致其所有之系
          爭車輛受損之事實，業據其提出與所述相符之汽車行
          車執照、欣昌汽車有限公司估價單、欣昌汽車有限公
          司統一發票各一件為證，被告對此亦不爭執，自堪信
          為真正。且被告前開過失與原告所受上開損害間有相
          當因果關係，是被告就本件肇事應負過失侵權行為責
          任，應堪認定。
  (二)按因故意或過失不法侵害他人之權利者，負損害賠償責任
      ，不法毀損他人之物者，被害人得請求賠償其物因毀損所
      減少之價值，民法第184條第1項前段、同法第196 條分別
      定有明文。又物被毀損時，被害人除得依據民法第196 條
      請求賠償外，並不排除民法第213條至第215條之適用，依
      民法第196 條請求賠償物被毀損所減少之價額，得以修復
      費用為估定之標準，但以必要者為限( 例如：修理材料以
      新品換舊品，應予折舊)，亦有最高法院77年度第9次民事
      庭會議決議、同院60年度臺上字第1505號判決及73年度臺
      上字第1574號等判決可資參照。查本件原告主張其所有系
      爭車輛因遭被告撞及，致該車多處受損，支付維修費用11
      ,180元，雖提出估價單、欣昌汽車有限公司統一發票各一
      件為證，惟為被告抗辯原告請求賠償之修復費用並不合理
      ，則原告得請求被告給付系爭車輛修復費用之金額，經本
      院審酌如下：
      １、證人即欣昌汽車有限公司負責人黃榮美既到庭結證：
          「( 問：原告的車輛是否在95年9月4日有在你們公司
          進行維修？)答：有。」、「(問：原告的車輛在你們
          公司維修期間為何？)答：約五天。」、「(問：這五
          天有幾個師傅維修聲請人的車輛？ )答：有不同板金
          、烤漆的師傅。」、「( 問：五天的維修的時間是否
          有包括待料時間？)答：有，約半天。」、「(問：為
          何需要花費半天待料？ )答：一般修車廠因為維修車
          輛的種類很多，所以是不堆料，如果有需要會請材料
          行送貨。」、「( 問：本件更換的零件都是使用車子
          原廠零件？)答：是。」、「(問：原告實際上付給修
          車廠的修復費用為何？)答：11,180元。」、「(問：
          原告支付給你的11,180元為何較估價單的金額為少？
           )答：因為被告保險公司有到公司去看我們批價，有
          將工資跟零件跟我們減價。」、「( 問：實際上原告
          支付汽車修復的金額為何？ )答：我是以被告投保的
          中央產物保險公司所堪估烤漆金額3,000 元、工資金
          額4,000元加上第一項零件金額1,600元、第三項零件
          金額1,850元、第五項零件金額1,050元、第十項零件
          金額120 元向原告收費。現在時間太久了我記不太清
          楚。」、「(問：當初估算11,180 元時有無包括百分
          之五的發票金額在內？ )答：一般在估算時是沒有包
          括百分之五的發票金額在內。」、「( 問：原告的車
          輛當初修復左前角燈的零件金額為何需要到1,050 元
          ？)答：因為該車種所需的金額就是要到1,050元。」
          、「(問：角燈是否150元就可更換？)答：不是。」
          、「( 問：向材料行進零件的價格給客戶換新，向客
          戶的報價是否會比進價還高，高出的金額為何？ )答
          ：一般材料要看裝修，拆的部分如果較簡單的話我們
          就不另收工資，所以角燈不收工資，我們就會將零件
          的進價多少加一點，一般通常是加100到200元，前保
          桿因為有拆工，所以向客戶收的零件金額就跟進料價
          格一樣。」、「( 問：當初中央產物保險公司的人員
          看到你出具的估價單有無表示零件金額過高要求減少
          ？ )答：有，我們會等結案之後保險公司願意理賠時
          ，去向保險公司做零件查價，在我們不虧損的範圍內
          ，開出發票向保險公司請款。」、「( 問：零件查價
          在你們報價金額範圍內減少多少你們可以接受？ )答
          ：一般通常少100到200元，且我們有內含發票稅額，
          是由我們自己吸收，我們可以接受。」等語，審證人
          黃榮美與兩造既無任何利害關係，衡之常情，其應無
          故為不利於被告陳述之理，且證人黃榮美亦係於本件
          車禍發生當日即95年9月4日，旋即進行系爭車輛受損
          修復估價事宜　足見證人黃榮美所為之上開證詞，應
          與常情相近，堪予採信。
      ２、又原告請求被告賠償受損車輛所減少之價額，既以必
          要者為限，則原告所有系爭車輛係於90年3 月21日領
          牌，有行車執照附卷可憑，算至本件事故發生時( 即
          95年9月4日)已使用5年6個月(未滿1月以1月計，營利
          事業所得稅結算申報準則第95條第8款參照)，依前揭
          說明，其以新品取代舊品間之差價應予折舊扣除。是
          故關於系爭車輛因毀損所減少之價額，既得以必要之
          修復費用為估定之標準，依原告所提估價單之記載，
          及證人黃榮美之證述，原告實際支付系爭車輛更新零
          件費用合計為4,180元、烤漆金額4,000元及修復工資
          3,000元，合計為11,180元，本院依行政院(79）財字
          第0670號、臺(45)財字第1480號令公布之固定資產耐
          用年數表及固定資產折舊率表，採定率遞減法計算其
          折舊，即運輸業用客車耐用年數4 年，每年折舊率千
          分之438 ，是原告所有系爭車輛更新零件折舊後金額
          應為417 元(計算方式詳如附表一所示)。從而，原告
          請求被告賠償修復系爭車輛之工資3,000元、烤漆4,0
          00元、零件折舊後之金額417 元，確屬必要之維修費
          用，應認系爭車輛因本件車禍所減少之價額為 7,417
          元【計算式為：( 3,000+4,000+417)=7,417】，堪予
          認定。
  (三)再者，原告主張其因駕駛計程車營業，系爭車輛修復5 日
      期間無法營業，以每日營業損失1,500元計算，計損失7,5
      00元，亦提出原告所有新竹市計程車駕駛人執業登記證為
      憑，復為被告對於原告於本件車禍當日所駕駛之車輛係計
      程車所不爭執，而原告主張計程車每車每日平均營業收入
      為1,500 元，核與本院依職權調閱90年度工商及服務業普
      查結果綜合分析顯示運輸倉儲及通信業於90年度平均每人
      勞動報酬為638,510元，即每日勞動報酬為1,749元【計算
      式為：(638,510÷365)=1,749】，服務業於90年度平均每
      人勞動報酬為514,641元，即每日勞動報酬為1,410元【計
      算式為：(514,641÷365)=1,410】相當，是原告上開主張
      ，要非無據，是原告所有系爭車輛確因本件車禍維修5 日
      ，已據證人黃榮美到庭證述明確，是原告主張其因本件車
      禍，致系爭車輛修復5 日期間無法營業，以每日營業損失
      1,500元計算，合計損失7,500元，亦堪認定。
  (四)末按，損害之發生或擴大，被害人與有過失者，法院得減
      輕賠償金額，此為民法第217條第1項所明定。是本件車禍
      之發生，原告與被告之過失責任比例既各為十分之三、十
      分之七，已如前述，則依其等之過失程度，被告自得減輕
      應賠償金額十分之三，即被告應賠償原告10,442元【計算
      式為：(7,417+7,500)x7/10=10,442 】，從而，原告請求
      被告給付上開金額，洵屬正當，應予准許。逾此部分之請
      求，即非有據，應予駁回。
  (五)綜上，原告請求被告賠償10,442元，為有理由，應予准許
      ，逾此部分之請求，即屬無據，應予駁回。
五、本件為小額訴訟事件，就原告勝訴部分應依職權宣告假執行
    ，並於裁判時確定其訴訟費用額如附表二所示。
六、據上論結，原告之訴為一部有理由、一部無理由，依民事訴
    訟法第436條之23、第436條第2項、第385條第1 項前段、第
    79條、第436條之20、第436條之19，判決如主文。
中　　華　　民　　國　　96　　年　　 4　　月　　14　　日
                  新竹簡易庭    法　官　王佳惠
以上正本係照原本作成。
如對本判決上訴，非以違背法令為理由，不得為之，且須於判決
送達後20內向院提出上訴狀（須按他造當事人之人數附繕本）。
中　　華　　民　　國　　96　　年　　 4　　月　　14  　日
                                書記官　林淑瑜
附表一：
┌───────────────────────────────────┐
│車牌號碼三Ｒ〡０三七號營業小客車更新零件費用折舊之計算                │
├──────┬────────────────────────────┤
│第一年折舊  │4,180x0.438=1,831                                       │
├──────┼────────────────────────────┤
│第二年折舊  │(4,180-1,831)x0.438=1,029                               │
├──────┼────────────────────────────┤
│第三年折舊  │(4,180-1,831-1,029)x0.438=578                           │
├──────┼────────────────────────────┤
│第四年折舊  │(4,180-1,831-1,029-578)x0.438=325                       │
├──────┼────────────────────────────┤
│時價亦即折舊後之金額│ 4,180-1,831-1,000-000-000=417                  │
├──────────┴────────────────────────┤
│備註：上列計算小數點以下均四捨五入，超過四年之折舊不再列計            │
└───────────────────────────────────┘
附表二：
項目                  金額( 新臺幣 )        備註
第一審裁判費用        1,000元               由原告預納。
第一審證人旅費        530元                 由原告預納。
合計                  1,530元               ( 原告勝訴部
                                            分佔原告起訴
                                            主張金額之百
                                            分之55，是原
                                            告依比例應分
                                            擔訴訟費用68
                                            9元 )
